臺灣高等法院高雄分院刑事判決　　　　 96年度上訴字第894號
上　訴　人
即　被　告　乙○○
選任辯護人　柳聰賢律師
上列上訴人因違反毒品危害防制條例案件，不服臺灣高雄地方法
院95年度訴字第4426號中華民國96年2月15日第一審判決（起訴
案號：臺灣高雄地方法院檢察署95年度偵字第28600 號），提起
上訴，本院判決如下：
    主  文
原判決撤銷。
乙○○運輸第二級毒品，處有期徒刑柒年肆月。扣案如附表所示
之第二級毒品甲基安非他命拾參包（含外包裝袋拾參個），沒收
銷燬之；扣案之報紙及膠帶各壹只，沒收之；未扣案之黑色背包
壹個，沒收之，如全部或一部不能沒收時，追徵其價額。
    事  實
一、乙○○明知甲基安非他命業經政府主管機關公告列為毒品危
    害防制條例第2 條第2 項第2 款所定之第二級毒品，未經許
    可不得持有、運輸，於民國95年8 月14日下午1 、2 時許，
    在屏東縣林邊鄉○○路與南二高路橋下，以每小包新臺幣（
    下同）50,000元價格，向某真實姓名年籍不詳，綽號「阿龍
    」之成年男子購入如附表所示之第二級毒品甲基安非他命13
    包後，竟基於運送至新竹縣之犯意，隨置放在其所有之黑色
    背包內，欲將之運往新竹縣，而先駕車攜帶起運前往高雄市
    ○○區○路路與高速公路口客運車站處，欲搭車北上新竹縣
    ，而運輸第二級毒品。嗣於同日晚間7 時10分許，在高雄市
    三民區○○路與高速公路口候車時，為警查獲，並扣得如附
    表所示之第二級毒品甲基安非他命13包（含包裝袋13個）及
    其所有包裝用之報紙及膠帶各1 只。
二、案經高雄市政府警察局移請臺灣高雄地方法院檢察署檢察官
    偵查起訴。
    理  由
壹、證據能力部分：
    按被告以外之人於審判外之陳述，雖不符同法第159 條之1
    至第159 條之4 規定，而經當事人於審判程序同意作為證據
    ，法院審酌該言詞陳述或書面陳述作成時之情況，認為適當
    者，亦得為證據；當事人、代理人或辯護人於法院調查證據
    時，知有同法第159 條第1 項不得為證據之情形，而未於言
    詞辯論終結前聲明異議者，視為有前項之同意，同法第159
    條之5 亦已明揭其旨。本案用以認定被告犯罪事實存否之被
    告以外之人之於審判外所為之言詞及書面陳述，雖為傳聞證
    據，然檢察官、被告及辯護人於本院言詞辯論終結前均未聲
    明異議，且本院審酌上開書面陳述其作成時之情況，皆無何
    違法取證或不適當之情形，是依上開規定均得作為證據。
貳、實體部分：
一、被告乙○○於原審審理時，坦承其於95年8 月14日下午1、2
    時許，在屏東縣林邊鄉○○路與南二高路橋下，以每包5 萬
    元代價，向某真實姓名年籍均不詳，綽號「阿龍」之成年男
    子購買扣案如附表所示之第二級毒品甲基安非他命後，欲攜
    帶搭車前往新竹之事實，於本院審理時，則辯稱：是一位姓
    名年籍不詳綽號「小玉」之成年女子，邀伊去新竹玩，查獲
    時，「小玉」也在場，但伊將全部責任擔下來云云。辯護人
    則為被告辯護稱：被告之前所辯解，均不實在，被告係受「
    小玉」委託，要將毒品運送至新竹。而被查獲時，被告尚在
    候車而未上車，被告應尚未著手起運云云。經查：
  (一)被告於95年8 月14日下午1 、2 時許，在屏東縣林邊鄉○○
    路與南二高路橋下，以每包5 萬元代價，向某真實姓名年籍
    均不詳，綽號「阿龍」之成年男子購買第二級毒品甲基安非
    他命13包之事實，業據被告於警詢、偵訊及原審審理時供認
    不諱（見95年8 月14日警詢筆錄、同年11月30日偵訊筆錄及
    本院96年2 月7 日審判筆錄）。是依被告上開陳述可知，扣
    案之第二級毒品甲基安非他命13包，總價為65萬元。雖被告
    平日在家幫忙養豬，其父每月支付3 萬多元零用錢。另其偶
    爾受聘做鐵工，每日薪資1,200 元，工作並非每日都有等情
    ，已據被告於原審審理時供述甚詳（見原審96年2 月7 日審
    判筆錄，原審卷第51頁），是以被告工作及收入情形以觀，
    被告並非財力闊綽之人，其經濟狀況應不允許其一次支付65
    萬元購買第二級毒品甲基安非他命供己施用，又上開扣案毒
    品數量不少，非被告短期內可使用完畢，則被告上開所辯：
    為供己施用而購買云云之自白是否可信，尚非無疑。惟被告
    於原審審理時又稱：購買第二級毒品之費用，係其於1 年前
    向其兄長索取1 百萬元現金，其將部分款項置於其友人處投
    資等語（見原審96年2 月7 日審判筆錄），而被告之兄楊展
    弘在臺灣銀行新園分行之帳戶內，於95年1 月26日，有提領
    643,20 1元、同年月27日，有提領900,000 元之紀錄，有臺
    灣銀行96年5 月23日新園營字第0960002196 1號函覆本院之
    該帳戶往來明細表在卷可稽，而依該提領紀錄，與被告上開
    所辯款項之來源，大致相符，故被告上開於警詢、偵訊及原
    審時所自白扣案毒品之來源，尚非不能採信。
  (二)此外，並有為警於95年8 月14日晚間7 時15分許，在高雄市
    三民區○○路與高速公路口查獲被告持有扣案之晶體13包之
    事實，有搜索扣押筆錄1 份、相片4 張在卷足參，並扣有晶
    體13包可資佐證。又上開晶體，經送請內政部警政署刑事警
    察局及高雄醫學大學附設中和紀念醫院鑑定結果：均呈第二
    級毒品甲基安非他命陽性反應，編號（1） 驗前淨重36.8 2
    公克，驗後淨重36.81 公克；編號（2） 驗前淨重37.18 公
    克，驗後淨重36.98 公克，純度約99 .4% ； 編號（3）驗
    前淨重37.12 公克，驗後淨重37.1 1公克；編號（4） 驗前
    淨重36.83 公克，驗後淨重36.82 公克；編號（5） 驗前淨
    重37.02 公克，驗後淨重37.01 公克；編號（6） 驗前淨重
    37公克，驗後淨重36.99 公克；編號（7） 驗前淨重37.2
    公克，驗後淨重37.19 公克；編號（8） 驗前淨重37 .11
    公克，驗後淨重37.1公克；編號（9） 驗前淨重37.1 5公克
    ，驗後淨重37.14 公克；編號（10）驗前淨重37.2 3公克，
    驗後淨重37.22 公克；編號（11）驗前淨重37.1 4公克，驗
    後淨重37.13 公克；編號（12）驗前淨重36.9 9公克，驗後
    淨重36.98 公克；編號（13）驗前淨重37.1 6公克，驗後淨
    重37.15 公克等情，分別有內政部警政署刑事警察局中華民
    國95年10月3 日刑鑑字第09501273 43 號鑑定書1 紙及高雄
    醫學大學附設中和紀念醫院檢驗報告12紙附卷足資佐證。則
    被告在上開時、地，以65萬元購入扣案第二級毒品甲基安非
    他命13包之上開自白，與事實相符，應堪信為真實。
  (三)再查，當時查獲之警員李錦坤於本院審理時證稱：被告係在
    上址候車時，因見我們巡邏車開過，神情緊張而自座椅上站
    起，而被我們查獲所攜帶之黑色背包內有毒品，且當時候車
    的只有被告1 人等語（見本院96年6 月20日審判筆錄第3頁
    ），故被告顯然已將所購得之上開毒品運送至查獲地點，且
    被告在查獲地點，係1 人正在候車準備前往新竹之事實，應
    可認定。被告於本院審理時，雖以上開情詞置辯，但依甲○
    ○○○上開所證，現場僅被告1 人在候車，故被告辯稱：尚
    有「小玉」在場云云，尚無足採信，且被告於本院審理前，
    從不曾提及現場尚有「小玉」之人在場，且其係受「小玉」
    之託而運送毒品至新竹之事實，又扣案毒品尚非數量龐大而
    需2 人搬運，而被告於本院審理時又稱：伊不知「小玉」真
    實姓名，也不知她住址，只知她以前住屏東云云，足見其與
    「小玉」尚非熟識，則「小玉」如何信任被告以及願將上開
    價值不低之毒品交由被告運送？被告上開於本院所為之辯解
    ，應係被告臨訟杜撰卸責之詞，不足採信。
  (四)按毒品危害防制條例之運輸毒品罪，所稱之「運輸」係指轉
    運輸送而言，不以國外輸入國內或國內輸出國外者為限，其
    在「國內運送」者，亦屬之，至於運輸之動機、目的是否意
    在為己或為他人，運輸之方法為海運、空運、陸運或兼而有
    之，均非所問。至零星夾帶或短途持送者，雖得斟酌實際情
    形，依持有毒品罪論科，但仍以無運輸或販賣之意圖者為限
    （最高法院94年度台上字第2845號判決意旨參照）又按運輸
    毒品或運送走私物品罪之成立，並非以所運輸之毒品或運送
    之走私物品已運扺目的地為完成犯罪之要件；是以，區別各
    該罪既遂、未遂之依據，應以已否起運離開現場為準，如已
    起運離開現場，其構成要件之輸送行為即已完成，不以達到
    目的地為既遂之條件（最高法院95年度台上字第990 號判決
    意旨參照）。經查，被告迭於警詢、偵訊及原審審理時自承
    ：伊在屏東縣林邊鄉○○路與南二高陸橋下，向綽號「阿龍
    」之男子購得後，而攜往高雄市○○區○○路與高速公路口
    候車欲帶到新竹等語，且經本院認此部分之自白與事實相符
    而可採信，業如上述，則依被告上開可以採信之供述可知，
    被告係在屏東購買毒品後，已運送至高雄，又在高雄欲搭車
    將毒品運送至新竹而候車時，為警查獲，故被告於購買後已
    起運離開現場，其雖尚未到達目的地，但其輸送行為仍已完
    成既遂；又其運送之第二級毒品甲基安非他命數量不少，已
    如上述，亦顯非隨身攜帶供其在外施用解癮之數量，依常情
    其亦顯有運輸毒品之犯意，而非僅基於持有之犯意而為上開
    行為。另被告在屏東購得毒品後，已自行駕車運送高雄而欲
    搭乘客運而候車時，被警查獲，其應為運輸第二級毒品行為
    既遂。故被告上開運輸第二級毒品甲基安非他命之犯行，洵
    堪認定，被告及辯護人上開所辯，尚無足採，被告犯罪事證
    明確，應依法論科。
二、按甲基安非他命為毒品危害防制條例第2 條第2 項第2 款所
    明定之第二級毒品。核被告所為，係犯毒品危害防制條例第
    4 條第2 項之運輸第二級毒品罪。其持有第二級毒品進而運
    輸，持有之低度行為應為運輸之高度行為所吸收，不另論罪
    。檢察官起訴認被告所為係犯同條第2 項之販賣第二級毒品
    罪嫌云云，然本院認其販賣罪嫌尚屬不能證明（詳如後述）
    ，惟本院論罪之被告運輸毒品犯行，則業經檢察官起訴書述
    及而業經起訴，且本院論罪部分與起訴部分，其社會基本事
    實又屬同一，應為檢察官起訴效力所及，本院自得予以審理
    裁判，爰變更檢察官起訴法條，併此敘明。
三、檢察官起訴認被告上開所為，係犯毒品危害防制條例第4 條
    第2 項之販賣第二級毒品罪嫌云云。而檢察官認被告涉有上
    開罪嫌，則係以被告供述上開甲基安非他命係其買受等語，
    另佐以扣案之物品經鑑驗確係第二級毒品甲基安非他命，而
    有內政部警政署刑事警察局鑑定書等為其論據。
  (一)惟按犯罪事實應依證據認定之，無證據不得認定犯罪事實，
    刑事訴訟法第154 條第2 項定有明文。又認定犯罪事實所憑
    之證據，雖不以直接證據為限，間接證據亦包括在內；然而
    無論係直接或間接證據，其為訴訟上之證明，須於通常一般
    之人均不致有所懷疑，而得確信其為真實之程度者，始得據
    為有罪之認定，倘其證明尚未達到此一程度，而有合理性之
    懷疑存在時，即難為有罪之認定（最高法院76年度台上字第
    4986號判例意旨參照）。又按被告否認犯罪事實所持之辯解
    ，縱屬不能成立，如無積極證據足以證明其犯罪行為，自不
    能以推測或擬制之方法，以為裁判基礎（最高法院78年台上
    字第1981號判決意旨參照）。
  (二)訊據被告堅決否認有何販賣毒品之行為，於原審審理時辯稱
    ：扣案之第二級毒品甲基安非他命係其購買供己施用云云。
    於本院審理時，則以上開情詞置辯。經查：
  1.被告雖辯稱扣案之第二級毒品甲基安非他命係其購買以供己
    施用云云。然查：被告於警詢時先稱：伊於95年7 月中旬至
    同年8 月12日，每2 日需施用1 次第二級毒品甲基安非他命
    云云（見95年8 月14日警詢筆錄，警卷第4 頁）；嗣於偵訊
    時先稱：伊於95年6 月份有吸食過第二級毒品甲基安非他命
    ，嗣後即未再吸食，買的時候已經不吸食了云云（見95年11
    月30日偵訊筆錄，偵查卷第17頁）；旋改稱：為警查獲前2
    日有燒烤第二級毒品甲基安非他命以吸食云云（見同日偵訊
    筆錄）；又於原審審理時改稱：伊自6 月中旬至8 月間均有
    施用毒品，4 、5 日施用1 次云云（見原審96年2 月7 日審
    判筆錄，原審卷第49-50 頁）。則被告前後所述施用第二級
    毒品甲基安非他命之時間及頻率供述已有不一，尚難遽信。
    而被告於95年8 月14日為警查獲時採集之尿液，經送請高雄
    市立凱旋醫院檢驗結果，亦呈甲基安非他命陰性反應乙情，
    有該院95年8 月16日濫用藥物尿液檢驗報告、保安警察大隊
    刑案移送專責組偵辦毒品防制條例嫌疑人尿液採證代碼表各
    1 份在卷足參（見警卷第22頁、原審卷第10頁）。且查被告
    於本案之前亦無毒品前科，此亦有臺灣高等法院被告前案紀
    錄表1 份在卷可稽。則被告所辯，扣案之第二級毒品甲基安
    非他命均為其購買以供己施用云云，是否可以採信，實有可
    疑。
  2.再者，扣案如附表所示之第二級毒品甲基安非他命驗前淨重
    共481.95公克（相當於481,950 毫克），有各該鑑定書及檢
    驗報告在卷可資佐證，業如上述。又依Clarke's Analysis
    of Drugs and Poisons一書第三版之記述：正常人之甲基安
    非他命（甲基安非他命鹽酸鹽）每日正常使用劑量從2.5 至
    25毫克之間，其最低致死劑量為1 公克。惟久用成癮者對該
    等藥物產生耐藥性，其程度因個人體質、使用頻率與接觸時
    間之長短而異，可使其致死劑量增至數倍或10倍以上。人體
    每日可耐受之劑量，受當日使用次數每次使用劑量，使用密
    集度及個人耐藥性等因素影響，依個案而異。密集使用可能
    因代謝不及造成體內囤積而使耐受量下降；單次使用則易因
    過量而中毒等情，已據行政院衛生署管制藥品管理局93年10
    月1 日管檢字第0930009353號函釋明確。依上開函釋每日正
    常使用劑量推算結果，扣案之第二級毒品甲基安非他命約可
    供被告施用約52.8年（481,950 毫克÷25÷365） 至528 年
    （481, 950毫克÷2.5 ÷365）， 則被告該次所購買之第二
    級毒品甲基安非他命數量，顯然超出於常人購買第二級毒品
    甲基安非他命供己施用之數量。況被告於原審審理時亦稱：
    伊自6 月中旬至8 月間有施用毒品，並未經常施用，約4 、
    5 日施用1 次，1 次僅施用一點點云云，業如上述。復參酌
    被告並無施用毒品前科，亦如上述，足見被告毒癮尚非至烈
    ，其所需施用毒品數量亦非至鉅。是以被告施用第二級毒品
    甲基安非他命之用量估算，扣案之第二級毒品甲基安非他命
    縱供被告畢生施用亦無法窮盡。則被告所辯扣案之第二級毒
    品甲基安非他命係供其個人施用云云，實與常情有違，而難
    遽以採信。
  3.惟被告上開購買之毒品係供自己施用之辯解，是否可以採信
    ，因有上開諸多疑點，固尚難遽信，業如上述，但被告購買
    上開毒品，縱非供自己施用，但仍不能排除係為他人取得毒
    品之可能，而本案又除上開事證外，別無其他積極證據足證
    被告購買上開毒品係為販賣營利之事實，則依據前引說明，
    自不能以其上開供己施用之所辯不能採信，即認定被告係為
    販賣營利而購買上開毒品之事實。
  (三)綜上所述，檢察官起訴被告販賣第二級毒品之犯行，其所提
    出之事證，尚未達於通常一般之人均不致有所懷疑，而得確
    信其為真實之程度者，而不足以使本院形成有罪之心證，依
    上開說明，此部分罪嫌自屬不能證明。惟此部分與本院論罪
    部分之基本事實相同，業如上述，故業經本院變更檢察官起
    訴之法條而為論罪，業如上述，併此敘明。
四、原審認被告犯罪事證明確，因而予以論科，固非無見；惟查
    ，被告所為係構成毒品危害防制條例第4 條第2 項之運輸第
    二級毒品罪，業如上述，原審認應構成同條第2 項之販賣第
    二級毒品罪，尚有未洽。被告上訴否認犯罪，而指摘原判決
    不當，就販賣第二級毒品部分，尚非無理由，且原審判決又
    有上開違誤，即應由本院予以撤銷改判。爰審酌被告明知甲
    基安非他命對施用者之健康危害甚鉅，對社會治安造成眾多
    潛在之危機，猶購買數量淨重達481.95公克，數量不少之甲
    基安非他命而予以運輸，惟念及本件為警及時查獲，毒品尚
    未流出市面，而未實際造成上開危害等，及其他一切情狀，
    量處如主文第2 項所示之刑，以資懲儆。扣案如附表所示之
    第二級毒品甲基安非他命13包，屬第二級毒品，已如前述，
    應依毒品危害防制條例第18條第1 項前段，宣告沒收銷燬之
    。至鑑驗耗用之第二級毒品甲基安非他命既已滅失，自無庸
    宣告沒收銷燬。至用以包裹前開第二級毒品甲基安非他命之
    包裝袋即夾鏈袋13個，因包覆毒品，其上顯留有該毒品之殘
    渣，無論依何種方式均難與之析離，當應整體視之為毒品，
    爰連同該包裝併予宣告沒收銷燬之，至毒品鑑定耗損部分，
    因已滅失不存在，自無庸諭知沒收銷燬；又被告所購得之前
    開甲基安非他命13包，其外層並再覆以報紙及膠帶各1 只等
    情，除據甲○○○○於本院審理時所證明外，並有前述扣案
    物照片可佐（見警卷第20頁），是扣案用以包裝之報紙及膠
    帶各1 只，均屬被告所有，且為供本件販入後包裝第二級毒
    品甲基安非他命所用之物，應依毒品危害防制條例第19條第
    1 項規定，宣告沒收之。至未扣案之黑色背包1 個，係被告
    所有，供其包裝掩飾所販入之第二級毒品所用之物，雖未扣
    案，然不能證明既已滅失，仍應依毒品危害防制條例第19條
    第1 項之規定，宣告沒收之，且如全部或一部不能沒收時，
    追徵其價額。
據上論斷，應依刑事訴訟法第369 條第1 項前段、第364 條、第
300 條、第299 條第1 項前段，毒品危害防制條例第4 條第2 項
、第18條第1 項前段、第19條第1 項，判決如主文。
本案經檢察官沈紹嘉到庭執行職務。
中　　華　　民　　國　　96　　年　　7 　　月　　4 　　日
                  刑事第七庭    審判長法  官   莊飛宗
                                      法  官   孫啟強
                                      法  官   邱明弘
以上正本證明與原本無異。
如不服本判決應於收受本判決後10日內向本院提出上訴書狀，其
未敘述上訴理由者，並得於提起上訴後10日內向本院補提理由書
狀（均須按他造當事人之人數附繕本）「切勿逕送上級法院」。
中　　華　　民　　國　　96　　年　　7 　　月　　4 　　日
　　　　　　　　　　　　　　　　　　　書記官  黃玉珠
附錄本案論罪科刑法條全文：
毒品危害防制條例第4條第2項
製造、運輸、販賣第二級毒品者，處無期徒刑或 7 年以上有期
徒刑，得併科新臺幣 7 百萬元以下罰金。
附表：
┌───┬───────────┬───────────┐
│編 號 │驗前淨重              │驗後淨重              │
├───┼───────────┼───────────┤
│（1） │36.82公克             │36.81公克             │
├───┼───────────┼───────────┤
│（2） │37.18公克             │36.98公克             │
├───┼───────────┼───────────┤
│（3） │37.12公克             │37.11公克             │
├───┼───────────┼───────────┤
│（4） │36.83公克             │36.82公克             │
├───┼───────────┼───────────┤
│（5） │37.02公克             │37.01公克             │
├───┼───────────┼───────────┤
│（6） │37公克                │36.99公克             │
├───┼───────────┼───────────┤
│（7） │37.2公克              │37.19公克             │
├───┼───────────┼───────────┤
│（8） │37.11公克             │37.1公克              │
├───┼───────────┼───────────┤
│（9） │37.15公克             │37.14公克             │
├───┼───────────┼───────────┤
│（10）│37.23公克             │37.22公克             │
├───┼───────────┼───────────┤
│（11）│37.14 公克            │37.13公克             │
├───┼───────────┼───────────┤
│（12）│36.99公克             │36.98公克             │
├───┼───────────┼───────────┤
│（13）│37.16公克             │37.15公克             │
├───┼───────────┼───────────┤
│ 合計 │481.95公克            │471.63公克            │
└───┴───────────┴───────────┘
